臺灣高等法院民事裁定　　　　　　　　　100年度抗字第910號
 抗　告　人　劉育志律師(即張語珊之遺產管理人)
上列抗告人因與相對人國泰人壽保險股份有限公司間訴訟救助事
件，對於中華民國100年5月31日臺灣桃園地方法院100年度救字
第18號所為裁定提起抗告，本院裁定如下：
    主  文
原裁定關於駁回抗告人劉育志律師（即張語珊之遺產管理人）之
聲請部分廢棄。
上廢棄部分，准予對抗告人劉育志律師（即張語珊之遺產管理人
）訴訟救助。
抗告費用由相對人負擔。
    理  由
一、原裁定意旨略以：「被繼承人張語珊之財產除與相對人（原
    裁定誤繕為聲請人）間之保險契約外，尚有投資金額新台幣
    （下同）115萬元，足認其生前名下財產，尚非確已無資力
    支付或已無藉以籌措款項以支付訴訟費用之可能，難遽認遺
    產管理人即聲請人劉育志律師（即本件之抗告人）主張無法
    支付訴訟費用為真。其聲請訴訟救助即無從准許，應予駁回
    。」等語。
二、抗告意旨略以：「抗告人於99年5月31日收受台灣板橋地方
    法院（下稱板橋地院）民事執行處99年度司執助喜字第1513
    號執行命令，禁止抗告人在20,600,000元及自98年8月20日
    起至清償日止，按週年利率百分之6計算之利息，並賠償程
    序費用3,000元，及本件執行費164,800元之範圍內收取對第
    三人得鴻維塑膠實業有限公司之投資股份（出資額）債權或
    為其他處分，足認張語姍之遺產確已無資力支付或已無藉以
    籌措款項以支付訴訟費用之可能。原裁定未為考量，容有未
    洽，爰求廢棄原裁定。」等語。
三、按民事訴訟法第107條第1項規定：「當事人無資力支出訴訟
    費用者，法院應依聲請，以裁定准予訴訟救助。但顯無勝訴
    之望者，不在此限。」此項請求救助之事由，依同法第109
    條第2項、第284條之規定，應提出可使法院信其主張為真實
    之一切證據以釋明之。而所謂無資力，係指窘於生活，且缺
    乏經濟信用者而無籌措款項以支出訴訟費用之信用技能而言
    （參照最高法院26年滬抗字第34號、43年台抗字第152號判
    例、99年度台抗字第941號裁定意旨）。
四、經查，張語珊之遺產有投資得鴻維塑膠實業有限公司115萬
    元、汽車3部，此有抗告人提出之財政部臺灣省北區國稅局
    中壢稽徵所函及所附之遺產稅課稅資料參考清單附於原審卷
    可稽（見原法院卷第10頁至11頁）。惟關於投資得鴻維塑膠
    實業有限公司115萬元部分，業經板橋地院99年5月19日以板
    院輔99年度司執助喜字第1513號執行命令，禁止抗告人於20
    ,600,000元及自98年8月20日起至清償日止，按週年利率百
    分之6計算之利息，並賠償程序費用3,000元及執行費164,80
    0元之範圍內收取對第三人得鴻維塑膠實業有限公司之投資
    股份（出資額）債權或為其他處分（見本院卷第7頁至8頁）
    ，堪認抗告人已無法收取或處分張語珊之遺產，亦無法將張
    語珊之遺產用以籌措款項以支出訴訟費用，依上開說明，自
    應准許訴訟救助。原法院駁回抗告人訴訟救助之聲請，自有
    未洽，抗告意旨指摘原裁定不當，求予廢棄，為有理由。
五、據上論結，本件抗告為有理由，爰裁定如主文。
中    華    民    國   100    年    7     月    6     日
                    民事第十三庭
                        審判長法  官  蕭艿菁
                              法  官  林麗玲
                              法  官  賴劍毅
正本係照原本作成。
本裁定除以適用法規顯有錯誤為理由外，不得再抗告。如提起再
抗告，應於收受後10日內委任律師為代理人向本院提出再抗告狀
。並繳納再抗告費新台幣１千元。
中    華    民    國   100    年    7     月    6     日
                              書記官  黃千鶴